臺灣高等法院民事判決
108年度再易字第116號
再 審原 告  黃雯怡
            陳信宏
                     共同送達代收人沈志偉  住○○市○○                       區○○○路0段000號0樓
再 審被 告  蔡幸如
上列當事人間請求侵權行為損害賠償事件，再審原告對於中華民
國108年11月6日本院108年度上易字第670號確定判決，提起再審
之訴，本院判決如下：
    主  文
再審之訴駁回。
再審訴訟費用由再審原告負擔。
    事實及理由
一、再審原告主張：本院108年度上易字第670號確定判決（下稱
    原確定判決）將第一審協議簡化之爭點即「伊是否有通姦之
    侵權行為」，擅自變更為「伊是否有親密婚外關係之侵權行
    為」，違反民事訴訟法第270條之1第3項規定、最高法院83
    年度台上字第2832號判決、60年台上字第2085號、47年台上
    字第430號判例揭示之辯論主義；且伊所為原證7之錄音（下
    稱系爭錄音）係違法取得，及其譯文（下稱系爭譯文）乃擷
    取該錄音之部分內容，不得作為證據之抗辯，原確定判決未
    說明不採納之理由，亦未命再審被告先行舉證，違反民事訴
    訟法第357條、第222條、辦理民事訴訟應行注意事項第106
    點規定，應屬適用法規顯有錯誤。另原確定判決漏未斟酌再
    審被告於民國108年2月26日第一審言詞辯論期日之陳述，而
    認其侵權行為之請求權未罹於時效，係漏未斟酌足以影響判
    決之重要證物。原確定判決有民事訴訟法第496條第1項第1
    款、第497條之再審理由，據以提起本件再審之訴。
二、再審之訴顯無再審理由者，得不經言詞辯論，以判決駁回之
    ，民事訴訟法第502條第2項定有明文。同法第496條第1項第
    1款所謂適用法規顯有錯誤者，係指確定判決所適用之法規
    顯然不合於法律規定，或與司法院現尚有效及大法官會議之
    解釋顯然違反者而言，不包括取捨證據失當、判決不備理由
    、或與最高法院裁判之認定不同在內。又同法第497條所謂
    漏未斟酌之重要證物，專指物證而言，並不包含當事人之陳
    述在內。
三、經查：
（一）民事訴訟法第270條之1第1項第3款、第2項之協議簡化爭
      點，依同條第3項本文規定固有拘束當事人之效力。然該
      協議內容須具體、明確，俾當事人得於斟酌實體利益及程
      序利益後，妥適決定是否成立協議，且依同法第463條規
      定，於第二審程序準用之。審諸再審被告於起訴狀記載：
      再審原告黃雯怡明知再審原告陳信宏為有配偶之人，仍與
      陳信宏交往同居，其二人故意共同侵害伊基於配偶關係之
      身分法益且情節重大等語（見本院卷第48-1頁之民事起訴
      狀第7頁所示）；及其於前訴訟程序之108年8月2日準備程
      序時陳稱：再審原告同住多時，甚至論及婚嫁，足證有侵
      害伊之配偶權；伊於第一審除主張通姦之外，尚有主張其
      於侵害配偶權之事實行為等語（見本院卷第62至63頁之準
      備程序筆錄所示）以考，尚難謂再審被告於第二審有限縮
      爭點為「再審原告是否有通姦之侵權行為」。參以再審原
      告就再審被告主張其二人有交往、通姦之侵權行為已具狀
      答辯等情（見本院卷第66至68頁、第76至77頁之民事答辯
      ㈠狀第2至4頁、民事綜合辯論意旨狀第2至3頁所示）以觀
      ，益徵兩造並未於第二審將爭點限縮為「再審原告是否有
      通姦之侵權行為」。原確定判決依兩造之攻防，認再審原
      告間確有親密交往而共同侵害再審被告基於婚姻關係之身
      份法益及配偶權之侵權行為，並未違反民事訴訟法第270
      條之1第3項規定。另原確定判決以系爭譯文雖非系爭錄音
      之全部內容，但系爭譯文係完整呈現對話過程，再審原告
      自承該譯文內容與系爭錄音並無不同，足見系爭譯文為真
      正等，已詳載其得心證之理由，亦未違反民事訴訟法第35
      7條、第222條、辦理民事訴訟應行注意事項第106點規定
      。再審原告無非就原確定判決之取捨證據、是否不備理由
      為爭執，與該判決有無適用法規顯有錯誤之再審理由無涉
      。又最高法院之判例制度已廢除，而停止適用之判例，其
      效力與未經選編為判例之最高法院裁判相同，此觀法院組
      織法刪除第57條、增訂第57條之1第2項規定自明。再審原
      告以原確定判決違反最高法院83年度台上字第2832號判決
      、60年台上字第2085號、47年台上字第430號判例揭示之
      辯論主義，應有適用法規顯有錯誤之再審理由云云，亦屬
      無據。
（二）再審原告指摘原確定判決漏未斟酌之再審被告於108年2月
      26日第一審言詞辯論期日之陳述，屬當事人之陳述，並非
      物證，其據以主張原確定判決有民事訴訟法第497條漏未
      斟酌重要證物之再審理由云云，顯屬無據。
（三）基此，再審原告依民事訴訟法第496條第1項第1款、第497
      條規定提起本件再審之訴，顯無再審理由，爰不經言詞辯
      論，以判決駁回之。
四、據上論結，本件再審之訴為無理由，依民事訴訟法第502條
    第2項、第78條、第85條第1項本文規定，判決如主文。 
中　　華　　民　　國　　109 　年　　2 　　月　　6 　　日
                    民事第十八庭  
                        審判長法  官  吳青蓉
                              法  官  賴彥魁
                              法  官  林政佑
正本係照原本作成。
不得上訴。
中　　華　　民　　國　　109 　年　　2 　　月　　6 　　日

　　　　　　　　　　　　　    書記官  王韻雅